臺灣花蓮地方法院刑事判決　　　　　　　96年度簡上字第31號
上　訴　人
即　被　告　乙○○
選任辯護人　吳明益律師
　　　　　　林政雄律師
上列上訴人即被告因竊盜案件，不服本院花蓮簡易庭中華民國95
年12月22日95年度花簡字第1123號之第一審判決（聲請簡易判決
處刑書案號：95年度偵字第5989號），提起上訴，本院管轄之第
二審合議庭認為不得以簡易判決處刑，改適用通常程序，自為第
一審判決如下：
    主  文
原判決撤銷。
乙○○無罪。
    理  由
一、公訴意旨略以：被告乙○○意圖為自己不法之所有，於民國
    95年11月20日9 時許，在花蓮縣花蓮市○○路○段2號前，徒
    手竊取被害人甲○○所有之車牌號碼UW3-727 號機車，旋為
    被害人察覺而報警。因認被告涉犯刑法第320條第1項之竊盜
    罪嫌云云。
二、查被告行為後，刑法雖於95年7月1日修正生效，而修正前刑
    法第19條規定「心神喪失人之行為，不罰。精神耗弱人之行
    為，得減輕其刑。」新刑法第19條則規定「行為時因精神障
    礙或其他心智缺陷，致不能辨識其行為違法或欠缺依其辨識
    而行為之能力者，不罰。行為時因前項之原因，致其辨識行
    為違法或依其辨識而行為之能力，顯著減低者，得減輕其刑
    。前二項規定，於因故意或過失自行招致者，不適用之。」
    觀諸上開條文修正前、後用語雖有不同，但實質內涵並無二
    致，並無因法律變更而生比較新舊法之問題，因此本院逕適
    用修正後刑法刑法第19條2 項則規定，合先敘明。另按行為
    不罰者，應諭知無罪之判決，刑事訴訟法第301 條亦定有明
    文。
三、經查：
（一）訊據被告就本案公訴意旨所指竊盜犯行，雖於本院審理中
      供稱：伊不記得案發當時發生何事，也沒有印象有將被害
      人之機車遷移等語，惟上揭犯罪事實，業據被害人甲○○
      於本院審理時證述屬實，並有贓物認領保管單1 紙、現場
      照片7幀、花蓮縣警察局車輛尋獲電腦輸入單1份在卷可稽
      ，足認被告確有竊取系爭機車之犯行。
（二）被告於本案案發前之精神狀況，業據證人即被告之同事劉
      賢瑜於本院審理中證稱：伊和被告是豐蓮廣播電台之同事
      關係，伊於95年11月18日聽到被告騎乘機車發生車禍，但
      被告於同年月19日下午5 時有前往電台工作，本來被告只
      需工作至翌日凌晨2時許就可離開，但伊於20日8時許來電
      台工作時，被告仍未離開電台，只是對伊傻笑，並稱有一
      點累，後來被告就自行離開電台等語（本院卷第92頁）。
      另證人丁○○○則證稱：伊在明廉國小附近開早餐店，在
      早上8 時許有見到被告坐在門口之機車上好像快睡著，伊
      之先生就到門口將被告扶進店裡休息，並倒了一杯冰水給
      被告喝，後來被告坐在餐桌上睡著了，伊就繼續忙生意，
      但忙完後卻發現被告已經不見了，伊感覺被告當時精神狀
      況很差，應該是生病了，伊先生和被告說話，被告都沒有
      反應，對於人物之辨別也沒有什麼反應等語（本院卷第94
      至96頁），顯見被告於案發前之精神狀況已異於常人，對
      於人事之辨別顯較一般人為低。又案發後被告因為警查獲
      ，並遭移送檢察官偵訊後，即與母親共同前往證人丙○○
      開設之美容院理髮，而被告當時之精神狀況，亦據證人丙
      ○○證稱：被告平日都會將自己之外觀打理好，但當天卻
      非常邋遢，且一坐下來就將眼睛閉上，未與伊交談，後來
      在座位上就發生嘔吐之情形，進廁所後又繼續吐，被告之
      母親就將被告帶至慈濟醫院就診等語（本院卷第98頁），
      另被告前往財團法人佛教慈濟綜合醫院急診時，已有因車
      禍導致意識不清、嘔吐之情形，其病名為「其他意識改變
      及左小腿蜂窩組織炎」，有被告提出之診斷證明書及病歷
      表各1 份在卷可憑。堪信被告於案發前後確有因事前之車
      禍致其腦部受傷而不能辨識其行為違法或欠缺依其辨識而
      行為之能力。
（三）被告經送財團法人佛教慈濟綜合醫院鑑定其案發時之精神
      狀況，認定：經綜合評估其個人生活史、內外科病史、精
      神病史與檢查之結果等資料，評估被告於案發時之精神狀
      況，符合顫妄之診斷。此為一急性意識障礙，常見於頭部
      創傷、嚴重感染其其他顱內或系統性失調，表現為定向混
      亂、激動不安、失序之言語或行為，甚至可能出現敵意、
      攻擊或幻覺、妄想等精神症狀，在顫妄之情況下，被告之
      現實判斷力嚴重受損，故其精神狀態應為心神喪失，有該
      醫院96年5月16日（96）慈醫文字第001156 號函暨函覆之
      鑑定報告書1份附卷可佐。
（四）綜上，足認被告行為當時對其行為缺乏判斷能力，已達心
      神喪失程度，依首揭意旨，被告之行為不罰，應為無罪判
      決，故上訴人即被告以其行為當時係心神喪失之精神狀態
      為由提起上訴，為有理由，自應由本院撤銷原判決，另為
      無罪之諭知。
四、按第二審之地方法院合議庭受理簡易判決上訴案件，應依通
    常程序審理，其認案件有刑事訴訟法第452 條所規定，具有
    同法第451條之1第4 項但書所列各款情形之一者，應撤銷原
    判決，逕依通常程序為第一審判決，法院辦理刑事訴訟簡易
    程序案件應行注意事項第14條定有明文。而本案經審理結果
    認為應諭知被告無罪判決，核屬刑事訴訟法第451條之1 第4
    項但書第3 款規定之情形，依上開規定，即應依通常程序為
    第一審判決，附此敘明。
據上論斷，應依刑事訴訟法第452 條、第455條之1第3項、第369
條第1項前段、第364條、第301條第1項，刑法第19條第1 項，判
決如主文。
本案經檢察官孫源志到庭執行職務。
中    華    民    國    96     年    7    月    5     日
                        臺灣花蓮地方法院刑事第二庭
                            審判長法  官  李 豫 雙
                                  法  官  沈 培 錚
                                  法  官  俞 秀 美
上列正本證明與原本無異。
如對本判決不服，應於送達後10日內，向本院提出上訴狀（應抄
附繕本）告訴人或被害人如對於本判決不服者，應具備理由請求
檢察官上訴，其上訴期間之計算係以檢察官收受判決正本之日期
為準。
                                  書記官
中　　華　　民　　國　　96　　年　　7 　　月　　6 　　日
